臺灣高雄地方法院刑事判決　　　　　 100年度審訴字第3208號
公　訴　人　臺灣高雄地方法院檢察署檢察官
被　　　告　彭淑惠
上列被告因毒品危害防制條例案件，經檢察官提起公訴（100 年
度毒偵字第5470號），被告於準備程序進行中就被訴事實為有罪
之陳述，經本院告知簡式審判程序之旨，並聽取被告與公訴人之
意見後，裁定依簡式審判程序審理，判決如下：
    主  文
彭淑惠施用第一級毒品，累犯，處有期徒刑捌月；又施用第一級
毒品，累犯，處有期徒刑捌月，扣案之第一級毒品海洛因參包（
含包裝袋，驗後淨重合計壹點零壹公克）均沒收銷燬之；又持有
第二級毒品，累犯，處有期徒刑參月，扣案之第二級毒品甲基安
非他命壹包（含包裝袋，驗後淨重壹點陸參參公克）沒收銷燬之
。應執行有期徒刑壹年伍月，扣案之第一級毒品海洛因參包（含
包裝袋，驗後淨重合計壹點零壹公克）、第二級毒品甲基安非他
命壹包（含包裝袋，驗後淨重壹點陸參參公克），均沒收銷燬之
。
    事  實
一、彭淑惠前因毒品危害防制條例案件，經本院以92年度毒聲字
    第837 號裁定送觀察、勒戒後，認無繼續施用毒品之傾向，
    於民國92年4 月3 日執行完畢釋放，經臺灣高雄地方法院檢
    察署檢察官以92年度毒偵字第682 號不起訴處分確定。復因
    毒品危害防制條例案件，經本院以95年度訴字第1095號判決
    分別判處有期徒刑8 月、6 月，定應執行刑為有期徒刑1 年
    1 月確定，並因中華民國九十六年罪犯減刑條例之規定，經
    本院以96年度聲減字第302 號裁定減刑為有期徒刑4 月、3
    月，應執行有期徒刑6 月又15日確定，與他罪接續執行，於
    98年7 月27日縮刑期滿執行完畢。
二、詎彭淑惠仍不知悔改及戒除毒癮，基於施用第一級毒品海洛
    因，及持有第二級毒品甲基安非他命之犯意，分別為下列行
    為：
  (一)於100 年3 月7 日上午某時許，在高雄市○○區○○街42之
    1 號住處，以針筒注射之方式，施用第一級毒品海洛因1 次
    。嗣警於100 年3 月7 日19時許，在高雄市○鎮區○○路與
    康定路口，因行跡可疑為警攔檢盤查，復徵其同意採尿檢驗
    ，檢驗結果呈嗎啡陽性反應。
  (二)於100 年6 月17日6 時許，在高雄小港國際機場對面公園內
    ，以新臺幣（下同）6,000 元之代價，向真實姓名年籍不詳
    綽號「阿猴」之男子，購得第一級毒品海洛因3 包及第二級
    毒品甲基安非他命1 包後而持有之，於同日7 時許，在上開
    住處，以針筒注射之方式，施用上開甫購入之第一級毒品海
    洛因1 次。嗣警於100 年6 月17日20時20分許，在高雄市前
    鎮區○○○路96號，因另案通緝為警拘捕到案，並扣得第一
    級毒品海洛因3 包（驗後淨重合計1.01公克）及第二級毒品
    甲基安非他命1 包（驗後淨重1.633 公克），復徵其同意採
    尿檢驗，檢驗結果呈可待因及嗎啡陽性反應。
三、案經高雄市政府警察局前鎮分局移送臺灣高雄地方法院檢察
    署檢察官偵查起訴。
    理  由
一、本件被告彭淑惠所犯係死刑、無期徒刑、最輕本刑為3 年以
    上有期徒刑以外之罪，其於準備程序進行中，就被訴事實為
    有罪之陳述，經受命法官告知簡式審判程序之旨，並聽取當
    事人之意見後，本院合議庭認無不得或不宜改依簡式審判程
    序進行之情形，爰依刑事訴訟法第273 條之1 第1 項規定，
    裁定本件由受命法官獨任進行簡式審判程序。又本件卷內之
    證據資料，依同法第273 條之2 規定，不受同法第159 條第
    1 項關於傳聞法則規定之限制，依法均有證據能力，合先敘
    明。
二、上揭事實，業據被告於本院審理中坦承不諱，並有警員職務
    報告（警卷第1 頁）、高雄市政府警察局前鎮○○○○路派
    出所扣押筆錄（警卷第12至13頁）、高雄市政府警察局前鎮
    分局扣押物品目錄表（警卷第14頁）、高雄市政府警察局前
    鎮分局偵辦毒品案件嫌疑人尿液採證尿液對照表（編號：Ｉ
    -100245 ）（警卷第16頁）、臺灣檢驗科技股份有限公司10
    0 年7 月5 日濫用藥物檢驗報告（檢體編號：Ｉ-100245 ）
    （偵一卷第7 頁）、、高雄市立凱旋醫院100 年4 月28日濫
    用藥物尿液檢驗報告（檢體編號：Ｉ-100091 號）（偵二卷
    第5 頁）、高雄市政府警察局前鎮分局偵辦毒品案件嫌疑人
    尿液採證尿液對照表（編號：Ｉ-100091 號）（偵二卷第6
    頁）等證據在卷可稽，而扣案之毒品第一級毒品海洛因3 包
    （驗後淨重合計1.01公克）及第二級毒品甲基安非他命1 包
    （驗後淨重1.63 3公克），經送驗後，結果確實分別含有第
    一級毒品海洛因、第二級毒品甲基安非他命之成分，此亦有
    卷附法務部調查局濫用藥物實驗室100 年7 月14日調科壹字
    第10023015990 號鑑定書（偵一卷第19頁）、高雄醫學大學
    附設中和紀念醫院100 年8 月9 日檢驗報告（偵一卷第34頁
    ）各1 紙可按，足認被告前開任意性之自白與事實相符，得
    作為被告有罪之證據。又被告曾受如事實欄所載之觀察、勒
    戒處分執行完畢後5 年內，再犯施用毒品罪而經依法追訴處
    罰完畢等事實，亦有卷附本院院內裁判案件紀錄表、臺灣高
    等法院被告前案紀錄表各1 份在卷可按。按毒品危害防制條
    例第20條、第23條於93年1 月9 日修正施行後，將施用毒品
    之刑事處遇程序，區分為「初犯」及「五年內再犯」、「五
    年後再犯」3 種，其立法理由謂：「初犯」經觀察、勒戒或
    強制戒治執行完畢釋放後，「五年內再犯」者，因其再犯率
    甚高，原實施之觀察、勒戒及強制戒治既已無法收其實效，
    爰依法追訴或裁定交付審理。至於經觀察、勒戒或強制戒治
    執行完畢釋放後，「五年後再犯」者，前所實施之觀察、勒
    戒或強制戒治已足以遮斷其施用毒品之毒癮，為期自新及協
    助其斷除毒癮，仍適用「初犯」規定，先經觀察、勒戒或強
    制戒治之程序。從而依修正後之規定，僅限於「初犯」及「
    五年後再犯」二種情形，始應先經觀察、勒戒或強制戒治程
    序。倘被告於5 年內已再犯，經依法追訴處罰，縱其第3 次
    再度施用毒品之時間，在初犯經觀察、勒戒或強制戒治執行
    完畢釋放5 年以後，已不合於「五年後再犯」之規定，且因
    已於「五年內再犯」，顯見其再犯率甚高，原實施觀察、勒
    戒或強制戒治，已無法收其實效，即應依該條例第10條處罰
    （最高法院95年第7 次刑事庭會議決議參照）。從而，被告
    於前開初犯觀察、勒戒處分執行完畢釋放後「五年內再犯」
    施用毒品罪，並經依法追訴處罰執行完畢，而本件被告再度
    施用毒品犯行，已不合於「五年後再犯」之規定，揆諸前揭
    說明即應依毒品危害防制條例第10條加以處罰。職是，本件
    事證明確，被告犯行洵堪認定，應依法論科。
三、核被告所為，均係係犯毒品危害防制條例第10條第1 項之施
    用第一級毒品罪，及同條例第11條第2 項之持有第二級毒品
    罪。被告為施用而持有第一級毒品之低度行為，為施用第一
    級毒品之高度行為所吸收，不另論罪。又被告就上揭事實二
    、(二)部分，雖係以一行為同時持有第一級毒品海洛因及第二
    級毒品甲基安非他命，惟其持有第一級毒品部分既為施用第
    一級毒品之行為所吸收而不另論罪，則其持有第二級毒品部
    分仍應論罪，否則其持有第二級毒品之不法內涵將有未予評
    價之問題。被告上開所犯2 次施用第一級毒品罪，及1 次持
    有第二級毒品罪間，犯意各別，行為互殊，應予分論併罰。
    又被告有如事實欄所記載論罪科刑執行完畢之紀錄，有上開
    被告前案紀錄表附卷可考，其於有期徒刑執行完畢後，5 年
    內故意再犯本件有期徒刑以上之3 罪，均為累犯，應各依刑
    法第47條第1 項規定，加重其刑。爰審酌被告前因施用毒品
    案件，迭經觀察、勒戒及法院科刑判決後，竟再為本件犯行
    ，足見其惡習已深，且戒絕毒癮之意志不堅，未能體悟施用
    毒品對自己、家人造成之傷害及社會之負擔，自屬可議；參
    以被告犯後坦承犯行，且施用毒品本質上係屬戕害自身健康
    之行為，尚未直接危害他人，反社會性程度應屬較低，及其
    施用毒品之前科紀錄、智識程度為國中畢業，從事家管工作
    等一切情狀，分別量處如主文所示之刑，並依刑法第51條第
    5 款之規定，定其應執行之刑，以資懲儆。至扣案之第一級
    毒品海洛因3 包（驗後淨重合計1.01公克）及第二級毒品甲
    基安非他命1 包（驗後淨重1.633 公克），業經鑑驗分係屬
    第一級毒品海洛因、第二級毒品甲基安非他命無訛，已如前
    述，而包裝袋與其上殘留之毒品，均已難以分析剝離，俱應
    依毒品危害防制條例第18條第1 項前段規定，不問屬於犯人
    與否，併宣告沒收銷燬之，至於送鑑耗損部分，既已滅失，
    自無庸再予宣告沒收銷燬之必要，附此敘明。
據上論斷，應依刑事訴訟法第273 條之1 第1 項、第284 條之1
、第299 條第1 項前段，毒品危害防制條例第10條第1 項、第11
條第2 項、第18條第1 項前段，刑法第11條、第47條第1 項、第
51條第5 款，判決如主文。
本案經檢察官王清海到庭執行職務。
中    華    民    國    100   年    11    月    23    日
                  刑事第十庭    法  官  林裕凱
以上正本證明與原本無異。
如不服本判決應於收受判決後10日內向本院提出上訴書狀，並應
敘述具體理由。其未敘述上訴理由者，應於上訴期間屆滿後20日
內向本院補提理由書(均須按他造當事人之人數附繕本)「切勿逕
送上級法院」。
中    華    民    國    100   年    11    月    23    日
                                書記官  黃振祐
附錄所犯法條
毒品危害防制條例第10條
施用第一級毒品者，處 6 月以上 5 年以下有期徒刑。
施用第二級毒品者，處 3 年以下有期徒刑。
毒品危害防制條例第11條
持有第一級毒品者，處 3 年以下有期徒刑、拘役或新臺幣 5 萬
元以下罰金。
持有第二級毒品者，處 2 年以下有期徒刑、拘役或新臺幣 3 萬
元以下罰金。
持有第一級毒品純質淨重十公克以上者，處 1 年以上 7 年以下
有期徒刑，得併科新臺幣 1 百萬元以下罰金。
持有第二級毒品純質淨重二十公克以上者，處 6 月以上 5 年以
下有期徒刑，得併科新臺幣 70 萬元以下罰金。
持有第三級毒品純質淨重二十公克以上者，處 3 年以下有期徒
刑，得併科新臺幣 30 萬元以下罰金。
持有第四級毒品純質淨重二十公克以上者，處 1 年以下有期徒
刑，得併科新臺幣 10 萬元以下罰金。
持有專供製造或施用第一級、第二級毒品之器具者，處 1 年以
下有期徒刑、拘役或新臺幣 1 萬元以下罰金。